臺灣雲林地方法院民事判決　九十年度訴字第七三二號
　　原　　　　告　　戊○○○
　　　　　　　　　　丙○○
　　　　　　　　　　乙○○
　　　　　　　　　　丁○○
　　兼右四人之共　　甲○○
　　被　　　告　　　己○○
　　　　　　　　　　庚○○
右當事人間侵權行為附帶請求損害賠償事件，經本院刑事庭裁定（九十年度交附民字
第六六號）移送前來，本院判決如左：
    主    文
被告應連帶給付原告甲○○新台幣玖拾伍萬捌仟壹佰零伍元，及自民國九十年八月二
十一日起至清償日止，按週年利率百分之五計算之利息。
被告應連帶給付原告丙○○、乙○○、丁○○各新台幣伍拾萬元，及各自民國九十年
八月二十一日起至清償日止，按週年利率百分之五計算之利息。
原告戊○○○之訴及原告甲○○其餘之訴均駁回。
訴訟費用由被告連帶負擔十分之九，餘由原告戊○○○負擔。
本判決第一項於原告甲○○以新台幣參拾貳萬元為被告供擔保後，得假執行。
本判決第二項於原告丙○○、乙○○、丁○○各以新台幣拾柒萬元為被告供擔保後，
得假執行。
原告戊○○○假執行之聲請及原告甲○○其餘假執行之聲請均駁回。
    事    實
甲、原告方面：
  一、聲明：
    （一）被告應連帶給付原告戊○○○新台幣（下同）一百八十三萬六千四百三十
          五元，及自民國（下同）九十年八月二十一日起至清償日止，按週年利率
          百分之五計算之利息。
    （二）被告應連帶給付原告甲○○九十六萬二千五百三十元，及自九十年八月二
          十一日起至清償日止，按週年利率百分之五計算之利息。
    （三）被告應連帶給付原告丙○○、乙○○、丁○○各五十萬元，及自九十年八
          月二十一日起至清償日止，按週年利率百分之五計算之利息。
    （四）原告等願供擔保，請准宣告假執行。
  二、陳述：
    （一）被告己○○於九十年三月十五日上午三時許，駕駛被告庚○○所有車號Ｙ
          六─二二七九號自小客車，行經雲林縣大埤鄉豐田村台一五七線一點九公
          里處，竟疏未注意仍以時速一百一十公里之高速度行進，又未保持安全距
          離，自後方追撞李榮祐所駕駛之農用拼裝車，致李榮祐受有頭蓋骨破裂等
          傷害而死亡。
    （二）被告庚○○為肇事車輛之所有權人，其對於被告己○○有無駕駛執照知之
          甚捻，竟輕率將車輛交與無駕駛執照之被告己○○駕駛，對於李榮祐死亡
          之結果，當同負連帶損害賠償責任。
    （三）原告戊○○○為李榮祐之妻，依侵權行為法律關係，請求被告連帶給付扶
          養費損失一百三十三萬六千四百三十五元，精神慰撫金五十萬元，合計一
          百八十三萬六千四百三十五元。
    （四）原告甲○○為李榮祐之子，為李榮祐支出殯葬費用四十六萬二千五百三十
          元，另請求精神慰撫金五十萬元，合計九十六萬二千五百三十元。
    （五）原告丙○○、乙○○、丁○○均為李榮祐之女，爰請求精神慰撫金各五十
          萬元。
  三、證據：提出戶口名簿、殯葬費用收據、清寒證明書、國人平均餘命表為證。
乙、被告方面：
    被告未於言詞辯論期日到場，亦未提出準備書狀作何聲明或陳述。
丙、本院依職權調閱本院九十年度交易字第一九八號刑事卷宗（影本）。
    理    由
一、本件被告均未於言詞辯論期日到場，核無民事訴訟法第三百八十六條各款所列情
    形，爰依原告聲請，由其一造辯論而為判決。
二、本件原告主張渠等為李榮祐之配偶及兒女，被告庚○○明知被告己○○無駕駛執
    照，仍將所有車號Ｙ六─二二七九號自小客車交與其駕駛。被告己○○於前揭時
    間、地點未保持安全距離且超速行駛，致撞擊李榮祐死亡等情，業據其等提出戶
    口名簿為證，並經本院調閱九十年度交易字第一九八號刑事卷宗查核查核屬實，
    而被告等受合法通知，未於言詞辯論期日到場，亦未提出書狀爭執，依民事訴訟
    法第二百八十條第三項準用第一項規定，視同自認，是原告主張之事實，自堪信
　　為真實。
三、按因故意或過失不法侵害他人之權利者，負損害賠償責任；數人共同不法侵害他
    人之權利者，連帶負損害賠償責任；不法侵害他人致死者，對於支出殯葬費之人
    ，亦應負損害賠償責任；被害人對於第三人負有法定扶養義務者，加害人對於該
    第三人亦應負損害賠償責任；不法侵害他人致死者，被害人之父母，雖非財產上
    之損害，亦得請求賠償相當之金額，民法第一百八十四條第一項前段、第一百八
    十五條第一項前段、第一百九十二條第一項、第二項、第一百九十四條分別定有
    明文。本件被告己○○過失不法侵害李榮祐致死之事實，已如前述，而被告庚○○明知己○○並未考取自小客車駕駛執照，竟任其駕駛所有之自小客車以致肇事
    ，違反道路交通管理處罰條例第二十一條第一項第一款、第二十八條所為保護他
    人之法律規定，應推定其有過失，而與己○○駕駛自小客車之過失，同為事故發
    生之共同原因，應構成共同侵權行為（最高法院八十年度台上字第二八八五號判
    決參照）。則原告依前開侵權行為規定訴請被告負連帶損害賠償責任，應予准許
    ，至於原告所得請求之金額，茲分述如下：
    （一）殯葬費用部分：
　　　　　原告甲○○主張其為死者李榮祐支出殯葬費用四十六萬二千五百三十元，
　　　　　然其中有收據為證者係四十五萬八千一百零五元。是原告甲○○得請求之
　　　　　殯葬費用應為四十五萬八千一百零五元。
 　 （二）扶養費部分：
   　　　1、依民法第一千一百十七條第一、二項及第一千一百十六條之一規定，被
　　        害人之配偶，如能以自己財產維持生活者，無受扶養之權利，易言之，
            配偶受扶養之權利，仍應受「不能維持生活」之限制（最高法院六十二
            年七月十六日民事庭決議參照）。
   　　　2、查原告戊○○○係三十五年十二月一日出生，國校畢業學歷，目前無業
       　　 ，堪認其符合不能維持生活之限制，而有受死者李榮祐扶養之權利。其
            於九十年三月十五日李榮祐死亡時為五十四歲，依內政部公佈之八十八
            年台閩地區簡易生命表平均餘命所示，年齡五十四歲之女子尚有二十六
            點七九年之平均餘命（資料來源為內政部內政統計資訊網站）。按照綜
            合所得稅扶養親屬寬減額每年七萬四千元計算，再依霍夫曼計算式扣除
            中間利息，可知被告依法應連帶賠償原告戊○○○之扶養費為一百二十
            七萬九千二百八十六元（以下計算式元以下四捨五入，計算式為司法院
            霍夫曼○‧九ａ版程式），因原告另育有一男三女，子女四人與李榮祐
            共負扶養之責（民法第一千一百十五條、一千一百十六條之一規定參照
            ），是原告戊○○○得請求之扶養費為二十五萬五千八百五十七元。
    （三）慰撫金部分：
    　　　本院審酌原告戊○○○為國校畢業之學歷，原告甲○○為大學畢業學歷，
　　　　　現任職於私人飼料公司，丙○○大學畢業學歷，現任國民小學教師，乙○○大學畢業學歷，任幼稚園老師一職，丁○○大學畢業學歷，現為代課教
　　　　　師及被告加害程度等一切情狀，認原告各請求精神慰撫金五十萬元，應為
　　　　　適當。
四、按強制汽車責任保險法第三十條規定：「保險人依本法規定給付之保險金，視為
    加保人或被保險人損害賠償金額之一部分，加保人或被保險人受賠償請求時，得
    扣除之」。查本件之保險理賠金一百四十萬元業經保險公司給付原告戊○○○受
    領完畢，此為原告所是認，揆諸前揭規定，該一百四十萬元應自原告戊○○○請
    求之金額中以扣除。原告戊○○○本得請求之金額為七十五萬五千八百五十七元
    ，經扣除一百四十萬元之強制汽車責任保險金後，已無得請求之數額，是其請求
    被告連帶給付一百八十三萬六千四百三十五元，及其法定遲延利息為無理由，應
    予駁回。其假執行之聲請，亦因之失所依附，併予駁回。
五、綜上所述，原告甲○○請求被告連帶賠償九十五萬八千一百零五元，原告丙○○
　　、乙○○、丁○○請求被告連帶賠償各五十萬元，及各均自九十年八月二十一日
　　起至清償日止之法定遲延利息，洵屬正當，應予准許。原告甲○○逾此範圍之請
　　求，為無理由，不應准許。
六、原告甲○○、丙○○、乙○○、丁○○陳明願供擔保，聲請宣告假執行，就其等
    勝訴部分，核無不合，爰酌定相當擔保金額准許之。至原告甲○○敗訴部分，假
    執行之聲請，當失所依附，併予駁回。
七、據上論結，本件原告戊○○○部分為無理由，原告甲○○部分為一部有理由，一
    部無理由，原告丙○○、乙○○、丁○○部分為有理由，依民事訴訟法第三百八
    十五條第一項前段、第七十九條但書、第八十五條第二項、第三百九十條第二項
    ，判決如主文。
中　　　華　　　民　　　國　　九十一　　年　　　一　　　月　　　八　　　日
                                臺灣雲林地方法院民事第一庭
~B法　　　官　鍾貴堯
右正本證明與原本無異。
如對本判決上訴，須於判決送達後廿日內向本院提出上訴狀。
~B法院書記官　蔡金保
中　　　華　　　民　　　國　　九十一　　年　　　一　　　月　　　八　　　日
